【裁判字號】    92,台上,980
【裁判日期】    920515
【裁判案由】    損害賠償
【裁判全文】
最高法院民事裁定                                九十二年度台上字第九八○號
    上  訴  人  丙 ○ ○
                乙○○○
    共      同
    訴訟代理人  陳 適 庸律師
    被 上訴 人  甲 ○ ○
    訴訟代理人  吳 武 川律師
右當事人間請求損害賠償事件，上訴人對於中華民國八十九年九月十三日台灣高等法
院第二審判決（八十九年度上字第一五八號），提起上訴，本院裁定如左：
    主  文
上訴駁回。
第三審訴訟費用由上訴人負擔。
    理  由
按對於第二審判決上訴，非以其違背法令為理由，不得為之。又提起上訴，上訴狀內
應記載上訴理由，表明原判決所違背之法令及其具體內容，暨依訴訟資料合於該違背
法令之具體事實。民事訴訟法第四百六十七條、第四百七十條第二項定有明文。而依
同法第四百六十八條規定，判決不適用法規或適用不當者，為違背法令；依同法第四
百六十九條規定，判決有該條所列各款情形之一者，為當然違背法令。是當事人提起
上訴，如依民事訴訟法第四百六十八條規定，以第二審判決有不適用法規或適用法規
不當為理由時，其上訴狀或理由書應表明該判決所違背之法令條項，或有關判例、解
釋字號，或成文法以外之習慣或法理等及其具體內容，暨係依何訴訟資料合於該違背
法令之具體事實；如以民事訴訟法第四百六十九條所列各款情形為理由時，其上訴狀
或理由書應表明該判決有合於各該條款規定情形之具體內容，及係依何訴訟資料合於
該違背法令之具體事實。上訴狀或理由書如未依上述方法表明，或其所表明者顯與上
開法條規定不合時，即難認為已合法表明上訴理由，其上訴自非合法。本件上訴人對
第二審判決其敗訴部分提起上訴，雖以該部分判決違背法令為由，惟核其上訴理由狀
所載內容，徒就原審取捨證據、認定事實及解釋契約之職權行使所論斷：被上訴人於
民國八十七年十一月十四日將系爭不動產出租與上訴人丙○○，並由上訴人乙○○○
為連帶保證人。依兩造訂立之租賃契約書第二十條約定：「乙方（即丙○○）應負投
保廠房（下稱系爭廠房）火險」，丙○○即有為被上訴人之利益，就系爭廠房投保火
災保險之義務。丙○○雖辯稱伊曾洽詢保險公司投保，但無保險公司願意承保，此部
分債務之不履行，係不可歸責於伊之事由，並聲請訊問證人即中國航聯產物保險股份
有限公司員工范志鵬為證，惟經原審通知該證人並未到場作證。且查系爭廠房之前承
租人曾就該廠房自八十六年六月十五日起，投保火災保險一年，受益人為出租人即被
上訴人，有被上訴人提出之商業火災保險單可稽。縱丙○○曾向保險公司洽談保險事
宜而遭拒絕，仍不能因此即推斷其無向其他保險公司投保之必要。是丙○○未就該廠
房為被上訴人之利益投保，亦未告知其未為投保情事，顯未履行契約上之義務。依前
開商業火災保險單記載，系爭廠房前承租人投保之保險金額為：一廠新台幣（下同）
八百萬元、二廠六百萬元；參以兩造已依訴訟協議，達成該廠房回復原狀所須金額為
四百一十萬元；再觀諸火災發生後廠房之照片，該廠房已嚴重毀損滅失，而不能回復
原狀，被上訴人自得請求金錢賠償。從而，被上訴人依債務不履行之法律關係，請求
丙○○、乙○○○連帶給付四百一十萬元及其法定遲延利息部分，自屬有理，應予准
許等情，指摘為不當，而非表明該部分判決所違背之法令及其具體內容，暨依訴訟資
料合於該違背法令之具體事實，難認其已合法表明上訴理由。依首揭說明，應認其上
訴為不合法。又兩造於原審均陳稱：同意燒毀之系爭廠房價值為四百一十萬元云云（
見原審卷六七頁、七○頁），原審以之為判決之基礎，即無不合。至丙○○聲請訊問
之證人范志鵬經原審通知未到場後雖未再通知其到場作證，然丙○○前開聲明及陳述
已無不明瞭或不完足之情形，原審自無違背民法第一百九十九條規定之可言，併此敘
明。
據上論結，本件上訴為不合法。依民事訴訟法第四百八十一條、第四百四十四條第一
項、第九十五條、第七十八條，裁定如主文。
中      華      民      國    九十二    年      五      月     十五     日
                              最高法院民事第七庭
                                  審判長法官  蘇  茂  秋
                                        法官  徐  璧  湖
                                        法官  朱  建  男
                                        法官  蘇  達  志
                                        法官  沈  方  維
      右正本證明與原本無異
                                              書  記  官
中      華      民      國    九十二    年      五      月    二十七    日
                                                                       Ｋ


司法院資訊處製作；財團法人民間司法改革基金會備份。
